臺灣桃園地方法院刑事判決　　　　　　 95年度簡上字第561號
上　訴　人
即　被　告　乙○○
選任辯護人　孫志堅律師
上列上訴人即被告因竊盜案件，不服本院中壢簡易庭95年度壢簡
字第1728號，中華民國95年9 月29日第一審簡易判決（起訴案號
：臺灣桃園地方法院檢察署95年度偵字第15128 號）提起上訴，
本院判決如下︰
    主  文
上訴駁回。
    事  實
一、乙○○意圖為自己不法之所有，於民國95年6 月5 日（原判
    決書誤載為4 日）凌晨2 時40分許之夜間，見甲○○位於桃
    園縣平鎮市○○路153 巷5 弄14號住處庭院大門未上鎖，認
    有機可趁，即推開該大門侵入甲○○上開住宅之庭院內，徒
    手竊取甲○○之妻所有晾曬於該住宅外牆上之內褲1 條得手
    後，正欲離去之際，即為甲○○發現，乙○○見狀，隨即快
    速逃逸，惟仍為甲○○自後追躡逮獲而查知上情。
二、案經甲○○訴由桃園縣政府警察局平鎮分局報請臺灣桃園地
    方法院檢察署檢察官偵查後聲請簡易判決處刑。
    理  由
一、訊據被告乙○○矢口否認有何竊盜犯行，辯稱：伊當時是搭
    載1 名乘客到桃園縣平鎮○○○路153 巷附近，因該名乘客
    未付車資即離去，伊下車追去，追了一陣就聽到有人叫伊站
    住，不久就被證人甲○○抓住，證人甲○○向伊要身分證，
    伊就給他，並被帶至另一個住家，後來看見證人甲○○將伊
    身分證拿走，伊緊接追出去，但沒追上，伊確實沒有竊取任
    何物品云云。經查：
  (一)上開犯罪事實，業經證人甲○○於警詢、偵查及本院審理中
    （見95年度偵字第15128 號偵查卷第9 頁以下、第19頁以下
    、第25頁以下、本院96年2 月8 日審判筆錄第3 頁以下）、
    證人即里長林思照於偵查及本院審理中（同前偵查卷第32
    頁以下、本院96年2 月8 日審判筆錄第9 頁以下）證述明確
    ，復有補領國民身分證申請書1 份及照片4 張在卷可稽。
  (二)雖被告一再辯稱伊當時是搭載1 名乘客到桃園縣平鎮○○○
    路153 巷附近，因該名乘客未付車資即離去，伊下車追去，
    追了一陣就聽到有人叫伊站住，不久就被證人甲○○抓住，
    證人甲○○向伊要身分證，伊就給他，並被帶至另一個住家
    云云。查：
  (1)被告確有於前開時、地，進入證人甲○○住宅之庭院內行竊
    乙節，已據證人甲○○及林思照陳述明確在卷，證人甲○○
    於警詢中證稱：當日凌晨2 時40分時伊正在住處內睡覺，聽
    到有人開啟住處鐵門聲音後，便起床察看，伊走到曬衣服地
    方，就看到被告正在竊取伊太太的內衣褲，伊衝上前要抓被
    告，一直追到平鎮市○○路120 巷底才抓到被告。伊怕被告
    跑掉要求交出身分證，並將被告扭送至里長辦公室等候警察
    處理，但被告還是在里長辦公室內趁隙逃走。經清查損失內
    褲1 件等語（同前偵查卷第10頁）；於偵查中證稱：當天伊
    聽到開鐵門聲音，就去查看，而發現被告正在偷內衣褲，被
    告立刻逃跑，伊追出去，一直緊跟在被告後面，沒讓被告離
    開視線，後來伊有追到被告，並拿了被告身分證，以防他逃
    走，且將被告帶往里長家中，伊當時追被告時因僅穿著內褲
    ，所以就先回家換衣服，被告身分證有交給里長，里長再交
    給警察等語（同前偵查卷第25頁以下）；於本院審理時再證
    稱：當天伊聽到住處鐵門門閂被拉開聲音時，即出去查看，
    就發現被告已經打開住處鐵門進入圍牆內偷取內褲，被告看
    到伊後，立刻衝出屋外，伊雖穿著1 件內褲也馬上追出去，
    追逐過程中，始終沒讓被告離開伊視線，後來追到被告後，
    伊質問被告到伊家中作什麼，為何看到伊就跑，但被告回答
    說是載客人到附近，在追未付車資即離去之客人，伊還向被
    告要了身分證，並帶被告至里長辦公室。伊有向里長林思照
    說被告到伊家中偷東西的事並將被告身分證交給里長，伊就
    先離開回家換衣服等語（見本院96年2 月8 日審判筆錄第3
    頁以下）；證人林思照於偵查及本院審理中均證稱：當天夜
    晚證人甲○○帶了1 個人至伊住處，說該人偷取伊太太之內
    褲，證人甲○○並將該人的身分證放在辦公桌上，即先行返
    家，當時3 個人都站在辦公桌前，後來伊急著上廁所，就叫
    該人先不要走，但等伊上完廁所人就不見了。至於該人是否
    即為庭上之被告，已不記得了。印象中該人都沒有說話或辯
    解等語（同前偵查卷第32頁、本院96年2 月8 日審判筆錄9
    頁以下）。綜析上開證人所述情節，均相符合，並無歧異，
    參以證人甲○○、林思照與被告間並不相識，亦無仇恨關係
    存在，此為被告所不爭執，所為證述應非故意誣陷被告之詞
    ，堪予採信。
  (2)再徵諸，本件案發當時適值深夜，及依證人甲○○前揭證稱
    僅穿著1 件內褲等情，堪認證人甲○○於深夜追躡被告時衣
    衫甚為不整。又一般人對於身分證件，莫不嚴加妥善收執，
    以防遭他人持有，供作違法使用，如無特殊理由，更不會任
    意交付他人。而依被告前開辯稱，其竟僅因深夜下車追躡未
    支付車資之客人時，遭衣衫不整之證人甲○○抓住後，即依
    證人甲○○之指示交付重要身分證件，並一同前往不相識人
    住處之情節，已與常情相悖離。抑且，被告自承其所有身分
    證件係自己交付予證人甲○○持有，並非遺失，再依證人甲
    ○○及林思照上開證言，可知被告遭證人甲○○逮捕，帶往
    證人林思照里長住處後，並未積極向證人甲○○或林思照說
    明自己並非行竊者，或要求索回身分證件，反而趁隙離去證
    人林思照住處後，隨即於翌日前往戶政事務所以身分證件遺
    失為由，辦理補發新身分證，此亦有補領國民身分證申請書
    1 份在卷可稽。果若真如被告所言僅係追躡未支付車資之客
    人，並無行竊之情，則被告理當會於斯時積極向證人甲○○
    或林思照解釋清楚自己並非竊嫌及要求索回該身分證件為是
    ，又豈需即急於離去，而於翌日再以遺失為由，向戶政機關
    申請補發新身分證件之理。益見，被告確實有於前開時、地
    ，進入證人甲○○住宅之庭院內竊取證人甲○○之妻所有內
    褲1 條之事，甚為明確。
  (3)綜上所述，被告前開辯稱，顯係卸責之詞，不足採信。本案
    事證明確，被告犯行洵堪認定，應予依法論科。
二、論罪之依據：
  (一)查被告行為後，刑法於94年2 月2 日公布，於95年7 月1日
    施行，其中修正第2 條、第41條規定。按行為後法律有變更
    者，適用行為時之法律，但行為後之法律有利於行為人者，
    適用最有利於行為人之法律，現行刑法第2 條第1 項訂有明
    文。此條規定乃與刑法第1 條罪刑法定主義契合，而貫徹法
    律禁止溯及既往原則，係規範行為後法律變更所生新舊法律
    比較適用之準據法，是刑法第2 條本身雖經修正，但刑法第
    2 條既屬適用法律之準據法，本身尚無比較新舊法之問題，
    應一律適用裁判時之現行刑法第2 條規定以決定適用之刑罰
    法律，先予辨明。又刑法第41條第1 項前段關於易科罰金折
    算標準部分：修正前刑法第41條第1 項前段規定：「犯最重
    本刑為5 年以下有期徒刑之刑之罪，而受6 月以下有期徒刑
    或拘役之宣告，因身體、教育、職業、家庭之關係或其他正
    當事由，執行顯有困難者，得以1 元以上3 元以下折算1 日
    ，易科罰金。」；又被告行為時之易科罰金折算標準，修正
    前罰金罰鍰提高標準條例第2 條前段（現已刪除）規定，就
    其原定數額提高為10 0倍折算1 日，因此被告行為時之易科
    罰金折算標準，應以銀元300 元折算1 日，經折算為新臺幣
    後，應以新臺幣900 元折算1 日。惟修正後刑法第41條第1
    項前段則規定：「犯最重本刑為5 年以下有期徒刑之刑之罪
    ，而受6 月以下有期徒刑或拘役之宣告者，得以新臺幣1,
    000 元、2,000 元、3, 000元折算1 日，易科罰金。」，比
    較修正前後之易科罰金折算標準，仍以95年7 月1 日修正公
    布施行前之規定，較有利於被告。
  (二)按刑法第321 條第1 項第1 款之夜間侵入住宅竊盜罪，其所
    謂「住宅」，乃指人類日常居住之場所而言。而本件被告行
    竊地點為證人甲○○位於桃園縣平鎮市○○路153 巷5 弄14
    號住處之庭院內，而該庭院四周均以圍牆及鐵欄杆包圍，圍
    牆及鐵欄杆上方並搭設與住宅相連之屋頂，及僅設置1 大門
    為出入口等情，此觀諸卷附照片甚明，是就本件住宅整體而
    言，該庭院為該住宅之一部分，而與該住宅有密切不可分之
    關係，應屬住宅之一部無誤。故核被告所為係犯刑法第321
    條第1 項第1 款之夜間侵入住宅竊盜罪。原審以被告犯罪可
    以認定，適用刑法第32 1條第1 項第1 款（贅引第3 款、第
    2 款）、修正前刑法第41條第1 項前段，修正前罰金罰鍰提
    高標準條例第2 條，逕以簡易判決判處被告有期徒刑6 月，
    如易科罰金，以300 元折算1 日，其認事用法，俱無違誤，
    量刑亦屬妥適。被告猶執前詞否認犯行，而提起上訴指摘原
    判決，並無理由，應予駁回。
據上論斷，應依刑事訴訟法第455 條之1 第1 項、第3 項、第36
8 條，判決如主文。
本案經檢察官何嘉仁到庭執行職務。
中    華    民    國    96     年    3    月      8    日
                              臺灣桃園地方法院刑事第七庭
                                  審判長法  官  江振義
                                        法  官  劉為丕
                                        法  官  賴淑美
以上正本證明與原本無異。
不得上訴。
                                        書記官  張尹嫚
中　　華　　民　　國　　96　　年　　3 　　月　　8 　　日
附論罪科刑依據之法條：
法第321條
犯竊盜罪而有左列情形之一者，處六月以上、五年以下有期徒刑：
一  於夜間侵入住宅或有人居住之建築物、船艦或隱匿其內而犯之者。
二  毀越門扇、牆垣或其他安全設備而犯之者。
三  攜帶兇器而犯之者。
四  結夥三人以上而犯之者。
五  乘火災、水災或其他災害之際而犯之者。
六  在車站或埠頭而犯之者。
前項之未遂犯罰之。
